臺灣士林地方法院民事判決
                                       110年度簡字第16號
原      告  甲○○  
訴訟代理人  張君宇律師
被      告  乙○○  
訴訟代理人  王聖傑律師
複  代理人  郭芸言律師
上列當事人間損害賠償事件，本院於民國110年9月22日言詞辯論
終結，判決如下：
    主  文
被告應給付原告新臺幣參拾捌萬參仟柒佰肆拾玖元，及自民國一
百零九年五月十二日起至清償日止，按年息百分之五計算之利息
。
原告其餘之訴駁回。
訴訟費用由被告負擔二分之一，餘由原告負擔。
本判決原告勝訴部份得假執行，但被告如以新臺幣參拾捌萬參仟
柒佰肆拾玖元為原告預供擔保，得免為假執行。
原告其餘假執行之聲請駁回。
    事  實  及  理  由
壹、程序方面：
一、按本於道路交通事故有所請求而涉訟者，不問其標的金額或
    價額一律適用簡易程序，民國110年1 月20日修正施行之民
    事訴訟法第427條第2 項第11款定有明文。而依民事訴訟法
    施行法第4條之1第1款規定，上開規定於修正前已繫屬、且
    未經終局裁判之事件，亦適用之。本件原告係本於道路交通
    事故有所請求而涉訟，且該事件於110年1月20日前已繫屬、
    斯時亦未經判局判決，揆之前揭規定，應適用簡易程序進行
    審理，合先敘明。
二、按訴狀送達後，原告不得將原訴變更或追加他訴，但擴張或
    減縮應受判決事項之聲明者，不在此限，民事訴訟法第255
    條第1項第3款定有明文。原告起訴聲明請求被告給付新臺幣
    （下同）65萬4,345元（見本院109年度士調字第306號卷，
    下稱士調卷，第6頁），嗣於本院審理中變更聲明請求被告
    給付66萬1,445元（見本院卷一第137頁），經核係擴張訴之
    聲明，合於前揭規定，應予准許。
貳、實體方面：
一、原告起訴主張：被告於民國109年1月24日13時22分許，駕駛
　　車牌號碼0000-00號自用小客貨車，沿國道1號內側車道由北
　　往南方向行駛，行駛至國道1號南向87公里800公尺處，本應
    注意車前狀況及兩車併行之安全間隔，俾隨時採取必要安全
    措施，竟疏於注意及此，自後追撞原告駕駛車牌號碼000-00
    00號自用小客車（下稱系爭000-0000號小客車），原告駕駛
    之系爭000-0000號小客車因此再往前推撞訴外人杭寶樂所駕
    駛車牌號碼000-0000號自用小客車，致系爭000-0000號小客
    車之車頭、車尾嚴重毀損（下稱系爭事故），使原告受有下
    列共計66萬1445元之損害：(一)系爭000-0000號小客車車輛
    維修費17萬7,845元（含工資13萬7,300元及折舊後零件4萬5
    45元）；(二)上班等交通費用含計程車費1萬8,990元及捷運
    費用2,610元，合計2萬1,600元；(三)交易計畫減損利益45
    萬元；(四)租賃停車位租金損失1萬2,000元。為此，爰依民
    法侵權行為法律關係，請求被告如數賠償等語。並聲明：被
    告應給付原告66萬1,445 元，及自起訴狀繕本送達翌日起至
    清償日止，按年息5 ％計算，併陳明願供擔保，請准宣告假
    執行。
二、被告則以：被告願意就系爭事故負全部賠償責任，然原告請
    求賠償系爭000-0000號小客車之維修費用非依據其實際支出
    費用為計算，且費用中工資部分應僅為2萬4500元；又原告
    並未因系爭事故受有身體上傷害，亦未舉證其上班有捨棄大
    眾交通工具而改搭乘計程車之必要性，其請求賠償之上班交
    通費用應以捷運計算其租屋處至上班地點附近以單程全票45
    元計算，且應以系爭000-0000號小客車維修期間即109年3月
    16日至同年5月7日期間為限，另其載送妻子上下班之計程車
    費用與系爭事故間並無因果關係，應由原告自行負擔；至原
    告請求賠償交易計畫減損利益部分，其所提買賣契約之買受
    人核與實際移轉系爭000-0000號小客車之對象不一致，其是
    否受有45萬元利益減損，尚非無疑，惟同意以台灣區汽車修
    理工業同業公會函覆之金額22萬元賠償其交易減損利益；另
    原告因租賃契約取得停車位之使用收益權限，仍得自由使用
    該停車位，並未因系爭事故而受有侵害，應不得請求賠償停
    車位租金損失等語，資為抗辯。並聲明：原告之訴駁回。併
    陳明如受不利益判決，願供擔保請准宣告免為假執行。
三、按因故意或過失，不法侵害他人之權利者，負損害賠償責任
    ，民法第184條第1項前段定有明文；又按汽車、機車或其
　　他非依軌道行駛之動力車輛，在使用中加損害於他人者，駕
　　駛人應賠償因此所生之損害。但於防止損害之發生，已盡相
　　當之注意者，不在此限，民法第191條之2亦有明文。經查，
　　原告主張被告駕車因未注意車前狀況肇致系爭事故發生，造
    成其系爭000-0000號小客車之車頭、車尾嚴重損壞等情，業
    據其提出系爭事故現場照片、佳晟公司出具之估價單、系爭
    000-0000號小客車維修照片為證（見士調卷第13至24、28至
    33頁），復為被告所不爭執（見本院卷一第89頁），且有國
    道公路警察局交通事故當事人登記聯單、道路交通事故現場
    圖、道路交通事故調查表(一)、(二)、A3類道路交通事故調
    查紀錄表、道路交通事故初步分析研判表可稽（見士調卷第
    9、52至61、70、71頁），應堪信實。是原告依據前開規定
    ，請求被告負損害賠償責任，洵屬有據。
四、按不法毀損他人之物者，被害人得請求賠償其物因毀損所減
    少之價額民法第196條定有明文。又按負損害賠償責任者，
    除法律另有規定或契約另有訂定外，應回復他方損害發生前
    之原狀；第1項情形，債權人得請求支付回復原狀所必要之
    費用，以代回復原狀，此觀民法第213條第1、3項規定即明
    。而請求以回復原狀費用以代回復原狀者，應以必要者為限
    。茲就原告請求賠償之金額，審酌如下：
(一)、系爭000-0000號小客車車輛維修費17萬7,845元部分：
    經本院向負責維修000-0000號小客車之佳晟公司函詢其維修
    情形及金額等結果，可知系爭000-0000號小客車經被告之保
    險公司經辦人員斡旋議價，以金額39萬元包修，其中材料費
    為25萬6,700元，工資為13萬3,300元，此有佳晟公司民事陳
    報狀在卷可按（見本院卷一第239 、251頁）。因請求以回
    復原狀費用以代回復原狀者，應以必要者為限，是如修理材
    料以新品換舊品者，應予折舊（最高法院77年度第9次民事
    庭會議決議(一)可資參照），而依原告所提系爭000-0000號
    小客車行車執照（見本院卷一第70頁）所示，系爭000-0000
    號小客車為102年11月出廠，是原維修更換零件，應係以新
    品換舊品，自應計算折舊。又依行政院所頒固定資產耐用年
    數表及固定資產折舊率之規定，非運輸業用客車、貨車之耐
    用年數為5 年，依定率遞減法每年折舊1000分之369，另營
    利事業所得稅結算申報查核準則第95條第6款規定：固定資
    產提列折舊採用定率遞減法者，以1年為計算單位，其使用
    期間未滿1年者，按實際使用之月數相當於全年之比例計算
    之，不滿1月者，以1月計；系爭000-0000號小客車為102年1
    1月出廠，於系爭事故發生時已逾耐用年數5年，依上開折舊
    規定，其零件費用經折舊後價值應估定為2 萬5,679元（詳
    如附表之計算式），又工資並無折舊問題，故系爭000-0000
    號小客車車輛維修費用，應以15萬8,979元（25,679＋133,30
    0 ＝158,979）為必要。被告雖抗辯系爭000-0000號小客車之
    維修工資僅2 萬4,500元云云，並聲請為議價、認可之保險
    員杜盛發、高健明作證，然實際從事系爭000-0000號小客車
    維修之佳晟公司自對修復之零件價格與工資知之甚詳，被告
    為與佳晟公司回復本院結果不同之抗辯，難予憑採，其聲請
    上開證人亦無必要。是原告請求被告賠償系爭000-0000號小
    客車車輛維修費15萬8,979 元，應屬有據，逾此部分，則非
    有理。
（二)、交通費2萬1,600元部分：
    原告主張其因系爭000-0000號小客車損壞，而上班、送配偶
    上班等支出交通費共計2萬1,600元，固提出計程車收據為證
    （見士調卷第35至41頁），然損害賠償責任，以必要範圍為
    節制，經查原告住處步行約10多分鐘即可到捷運南勢角站，
    其搭捷運至捷運大湖公園站，之後步行不到100公尺即可至
    上班地點臺北市○○區○○路0段0號，而據佳晟公司函覆本院，
    系爭000-0000號小客車拖吊進場時間為109年2月17日，迄至
    同年5月7日由原告接車出廠，然陸續微調校正至同年月20日
    （見本院卷一第239、251頁），並依被告與佳晟公司負責人
    通訊軟體LINE對話截圖顯示修復起日為109年3月16日（見本
    院卷一第103頁），可認系爭000-0000號小客車實際維修期
    間應自109年3月16日至同年5月7日止，共計53日。是
　　原告請求被告賠償系爭000-0000號小客車實際維修期間109
    年3月16日至同年5月7日計53日，以臺北捷運公司捷運南勢
    角站至大湖公園站單程45元計算，共計4,770元費用〔計算式
    ：53×45×2＝4,770〕，屬必要支出，此亦為被告所不爭執，應
    屬有據。至原告另請求其偶然送配偶上班之交通費支出，尚
    難認屬必要範圍，難予准許。
(三)、交易計畫減損利益45萬元部分：
　　按物被毀損時，被害人除得依民法第196條請求賠償外，並
    不排除民法第213條至第215條之適用，依民法第196條請求
    賠償物被毀損所減少之價額，得以修復費用為估定之標準，
    但以必要者為限；被害人如能證明其物因毀損所減少之價額
　　，超過必要之修復費用時，就其差額，仍得請求賠償（最高
    法院77年5月17日77年度第9次民事庭會議決議㈠意旨參照）
　　。蓋損害賠償之目的在於填補所生之損害，其應回復者，係
    損害事故發生前之應有狀態，自應將事故發生後之變動狀況
    悉數考量在內；故於物被毀損時，被害人除得請求修補或賠
    償修復費用，以填補技術性貶值之損失而回復物之物理性原
    狀外，就其物因毀損所減少之交易價值，亦得請求賠償，以
    填補交易性貶值之損失而回復物之價值性原狀（最高法院93
    年度台上字第381號判決意旨參照）。經查，本院囑託台灣
    區汽車修理工業同業公會鑑定系爭000-0000號小客車因系爭
    事故損害之交易價值減損，經該公會以110年4月6日台區汽
    工（宗）字第110119號函覆本院：系爭000-0000號小客車系
    爭事故發生前價值為70萬元，修復後價值為48萬元，減損價
    值為22萬元（見本院卷一第343、375頁），而兩造對此俱無
    意見（見本院卷一第383 頁、卷二第32頁），是原告於請求
    被告賠償系爭000-0000號小客車交易計畫減損利益22萬元範
    圍內，應屬有據。
（四）、租賃停車位租金損失1萬2,000元部分：
　　原告主張其因系爭事故受有自109年2月至同年4月，共計3個
    月期間，每月40,00元，總計1萬2,000元租金之損害，固提
    出發票收據及照片為證（見士調卷第77頁），然停車位租金
    之支出係本於租賃契約，向出租人支付而使用停車位對價，
    與系爭事故並無因果關係，原告上開主張難以憑採，是原告
    請求被告賠償1萬2,000元停車位租金損失，即屬無據。
(五)、綜上，原告得請求之系爭000-0000號小客車車輛維修費
　　、交易計畫減損利益及因系爭事故支出之交通費合計為38萬
    3,749元（計算式：158,979＋220,000＋4,770＝383,749）。
五、末按給付無確定期限者，債務人於債權人得請求給付時，經
　　其催告而未為給付，自受催告時起，負遲延責任。其經債權
　　人起訴而送達訴狀，或依督促程序送達支付命令，或為其他
　　相類之行為者，與催告有同一之效力；遲延之債務，以支付
　　金錢為標的者，債權人得請求依法定利率計算之遲延利息，
　　民法第229 條第2 項、第233 條第1 項前段分別定有明文。
　　又應付利息之債務，其利率未經約定，亦無法律可據者，週
　　年利率為5％，亦為同法第203條所明定。本件原告起訴狀繕
    本於同年5月11日送達被告，此有送達證書可證（見士調卷
    第78頁）。是原告就前開得請求之金額，併請求自起訴狀繕
    本送達翌日即109年5月12日起至清償日止，按年息5％計算之
    利息，亦屬有據。
六、綜上所述，原告依民法侵權行為法律關系，於請求被告給付
    38萬3,749元及自起訴狀繕本送達翌日即109年5月12日起至
    清償日止，按年息5％計算之利息範圍內，為有理由，應予准
    許，至逾上開範圍之請求，為無理由，應予駁回。
七、本判決原告勝訴部份，所命被告給付之金額未逾50萬元，爰
　　依職權為假執行之宣告。被告陳明願供擔保為免假執行宣告
　　之請求，核無不合，爰酌定相當擔保金額准許之。至原告敗
　　訴部分，原告假執行之聲請已失所附麗，無從准許，應予駁
　　回。
八、本件判決事證基礎已臻明確，兩造其餘攻擊防禦方法及舉證
　　，經審酌與本件判決結果不生影響，無再一一論述之必要，
　　附此敘明。
九、據上論結，本件原告之訴為一部有理由，一部無理由，依民
　  事訴訟法第79條、第389條第1項第5款、第392條第2項，判
　　決如主文。
中　　華　　民　　國　　110 　年　　10　　月　　22　　日
                  民事簡易庭  法  官  劉瓊雯
以上正本證明與原本無異。
如對本判決上訴，應於判決送達後20日內向本院提出上訴狀並附
具繕本，若委任律師提起上訴者，應一併繳納上訴審裁判費，否
則本院得不命補正逕行駁回上訴。
中　　華　　民　　國　　110 　年　　10　　月　　22　　日
                              書記官  劉淑慧
附表
-----
折舊時間           金額
第1年折舊值        256,700×0.369=94,722
第1年折舊後價值    256,700-94,722=161,978
第2年折舊值        161,978×0.369=59,770
第2年折舊後價值    161,978-59,770=102,208
第3年折舊值        102,208×0.369=37,715
第3年折舊後價值    102,208-37,715=64,493
第4年折舊值        64,493×0.369=23,798
第4年折舊後價值    64,493-23,798=40,695
第5年折舊值        40,695×0.369=15,016
第5年折舊後價值    40,695-15,016=25,679
第6年折舊值        0
第6年折舊後價值    25,679-0=25,679
第7年折舊值        0
第7年折舊後價值    25,679-0=25,679